【裁判字號】    95,交簡上,138
【裁判日期】    951101
【裁判案由】    過失傷害
【裁判全文】
臺灣臺南地方法院刑事判決
上  訴  人  丙○○
即  被  告
上列上訴人即被告因過失傷害案件，不服本院中華民國九十五年
八月十日九十五年度交簡字第一七八二號第一審判決（聲請案號
：九十五年度偵字第七三０三號），提起上訴，於本院行準備程
序時，對全部犯罪事實為有罪之陳述，經本院管轄之第二審合議
庭裁定以簡式審判程序審理，並判決如下：
    主  文
上訴駁回。
丙○○緩刑貳年。
    事  實
一、丙○○領有重機車駕駛執照，於民國（下同）九十四年十一
    月十六日上午八時三十分許，騎乘車牌號碼ＮＥＸ─七九六
    號重型機車，沿臺南市○○路○段由北往南順向行駛於右側
    車道，行至該路段與永華路交岔口時，本應注意汽（機）車
    在雙向二車道行駛時，應在遵行車道內行駛，在劃有分向限
    制線之路段，不得駛入來車之車道內；又汽車行至有號誌之
    交岔路口，遇紅燈應依車道連貫暫停，不得逕行插入車道間
    ，致交通擁塞，妨礙其他車輛通行之規定，而依當時日間自
    然光線充足、市區道路○○路面乾燥、無缺陷、無障礙物，
    視距復屬良好之客觀情形以察，並無不能注意之情事，詎丙
    ○○應注意、能注意，竟疏未注意及此，因見金華路二段行
    向之交通號誌轉為紅燈，遂提前左轉往東行駛至同路段左側
    外側車道（即來車道）後，逆向暫停等交通號誌轉為綠燈。
    適乙○○騎乘車牌號碼Ｈ五五─二九八號重型機車，沿臺南
    市○○路由東往西方向行駛至與金華路交岔路口，因永華路
    行向之交通號誌為綠燈，遂直接右轉金華路，突見丙○○在
    金華路二段由南往北方向之外側車道逆向暫停等紅綠燈，剎
    車閃避不及，致二機車車頭發生對撞，乙○○因而人車倒地
    並受有「右側遠側橈骨幹粉碎性骨折」等傷害。本件交通事
    故發生後，經臺南市警察局交通警察隊員警到場處理，在警
    員尚不知何人為肇事車輛之駕駛人前，丙○○主動表示其為
    駕駛人並自首犯行，接受裁判。
二、案經乙○○訴請臺灣臺南地方法院檢察署檢察官偵查後聲請
    簡易判決處刑。
    理  由
一、本件被告丙○○所犯為死刑、無期徒刑、最輕本刑為三年以
    上有期徒刑以外之罪，亦非屬高等法院管轄之第一審案件，
    其於第二審之準備程序進行中，先就被訴事實為有罪之陳述
    ，經審判長告知簡式審判程序之旨，並聽取檢察官之意見後
    ，依刑事訴訟法第三百六十四條、第二百七十三條之一第一
    項、第二百七十三條之二等規定，裁定進行簡式審判程序，
    且不受同法關於證據能力之認定與調查方式之限制，合先敘
    明。
二、前開犯罪事實，有以下證據可資證明：
  (一)被告丙○○於警偵訊及本院審理時坦承不諱。
  (二)告訴人乙○○於警偵訊時之指訴。
  (三)行政院衛生署臺南醫院九十四年十一月二十一日出具之診斷
    證明書一紙。
  (四)臺南市○○○道路交通事故當事人登記聯單、道路交通事故
    現場圖、道路交通事故調查報告表(一)、(二)各一份及道路交通
    事故照片十二張。
三、按汽（機）車在雙向二車道行駛時，均應在遵行車道內行駛
    ，在劃有分向限制線之路段，不得駛入來車之車道內；又汽
    車行駛至交岔路口，其行進、轉彎，應遵守燈光號誌，行至
    有號誌之交岔路口，遇紅燈應依車道連貫暫停，不得逕行插
    入車道間，致交通擁塞，妨礙其他車輛通行，道路交通安全
    規則第九十七條第一項第一款、第二款、第一百零二條第一
    項第一款、第十二款分別定有明文，而於車道上暫停等交通
    號誌之變換，係屬汽車駕駛行為之一種至明。查本件被告丙
    ○○為經正常程序考領駕駛執照之人，自應依上述道路交通
    安全規定，小心駕駛，而依當時日間自然光線充足、市區道
    路○○路面乾燥、無缺陷、無障礙物，視距復屬良好等情形
    以察，客觀上並無不能注意之情形，其應注意、能注意，竟
    疏未注意行至金華路二段與永華路交岔路口時，因金華路二
    段行向之燈光號誌已轉為紅燈，被告本應依照燈光號誌指示
    暫停於路口停止線前，不得任意行進或轉彎，未料，被告見
    金華路二段行向之交通號誌轉為紅燈，竟未在應遵行之車道
    內行駛，提前左轉往東行駛至金華路二段左側外側車道（即
    來車道）後，逆向在來車道暫停等交通號誌轉為綠燈，而任
    意在來車道暫停等交通號誌變換，是以，乙○○騎乘機車由
    東向西沿永華路行駛，行至永華路與金華路二段交岔路口時
    ，見永華路行向之燈光號誌係屬綠燈，遂直接右轉金華路，
    因無法預見有車輛逆向暫停車在金華路二段由南往北之來車
    道上，突見丙○○在該處逆向暫停等紅綠燈，以致剎車閃避
    不及，二機車車頭遂發生對撞，乙○○因而人車倒地並受有
    「右側遠側橈骨幹粉碎」等傷害，被告丙○○對本件交通事
    故之發生顯有過失，已甚明顯。另經臺灣臺南地方法院檢察
    署檢察官囑託臺灣省臺南區車輛行車事故鑑定委員會鑑定結
    果，亦認「被告丙○○駕駛普通重型機器腳踏車，未遵行車
    道，逆向行駛（包含逆向暫停等），為肇事原因」，此有該
    鑑定委員會九十五年七月二十日以南鑑字第０九五五九０二
    五五九號函檢送之鑑定意見書一份在卷可資佐證，益證被告
    丙○○對於本件交通事故之發生，確實負有過失。
四、再者，本件告訴人乙○○所受之傷害結果，係因被告丙○○
    上開過失駕駛行為所致，已如前述，足證兩者間具有相當之
    因果關係。綜上所查，被告丙○○前開自白核與事實相符，
    本件事證已臻明確，被告丙○○犯行洵堪認定。
五、論罪科刑
  (一)核被告丙○○所為，係犯刑法第二百八十四條第一項前段之
    過失傷害罪。又查，被告於本件車禍事故發生後，在未被有
    偵查犯罪職權之機關或公務員查知其為犯人前，即向到現場
    處理之臺南市警察局交通警察隊警員自首，進而接受偵訊一
    情，有卷附之臺南市○○○道路交通事故肇事人自首情形紀
    錄表一紙在卷足稽，被告對於未發覺之犯罪自首而接受裁判
    ，自應依刑法第六十二條前段之規定，減輕其刑
  (二)原審以被告罪證明確，且合乎自首要件，爰依刑事訴訟法第
    四百四十九條第一項前段，刑法第二條第一項前段、第二百
    八十四條第一項、(修正施行前)第四十一條第一項前段、第
    六十二條前段，(廢止前)罰金罰鍰提高標準條例第二條，刑
    法施行法第一條之一，並考量被告之品行，未注意相關交通
    安全規定以致肇事，對本件交通事故應負全部過失責任，犯
    後態度以及告訴人傷勢等一切情狀，量處被告有期徒刑二月
    ，並依修正施行前刑法第四十一條第一項前段諭知易科罰金
    折算標準，本院經核其認事用法，均無不當，量刑亦屬妥適
    ，應予維持。至上訴意旨以原審量刑過重等情為由，指摘原
    判決不當，為無理由，應予駁回。
  (三)第查，本件被告行為後，修正施行後刑法第七十四條緩刑之
    規定固有所修正，然關於緩刑要件之判斷基準，並非以行為
    時法律為依據，而係依裁判時法律為準，理由乃因緩刑條件
    並非針對犯罪行為之認定與處罰所設，而係攸關宣告刑是否
    執行而定，故應以裁判時法律為其準據，復參照最高法院九
    十五年度第八次刑事庭會議決議亦同此見解，因此，關於緩
    刑宣告之法條適用，自無刑法第二條第一項規定之適用，而
    應適用現行刑法第七十四條之規定。準此，查被告丙○○年
    事已高，從未曾受有期徒刑以上刑之宣告，已見前述，素行
    良好，因一時失慮，致罹刑章，惟事後業於九十五年九月十
    四日與告訴人成立調解，同意賠償新臺幣（下同）十二萬元
    ，此有本院九十五年度南簡調字第六八九號調解筆錄一份在
    卷可稽，而告訴人亦於本院九十五年九月二十一日準備程序
    時到庭表示確已收受全部賠償金並願意原諒被告等語，堪信
    被告丙○○經此次之教訓，當知所警惕，而無再犯之虞，本
    院認所受宣告之刑，以暫不執行為適當，爰依修正施行後刑
    法第七十四條第一項第一款之規定併予宣告緩刑二年，以啟
    自新。
據上論斷，刑事訴訟法第四百五十五條之一第一項、第三項、第
三百六十八條、第三百六十四條、第二百七十三條之一第一項、
第三百十條之二，刑法第七十四條第一項第一款，判決如主文。
案經檢察官甲○到庭執行職務。
中    華    民    國    95    年    11   月     1    日
               刑事庭第四庭    審判長法    官  陳志成
                                     法    官  楊佳祥
                                     法    官  黃欣怡
以上正本證明與原本無異。
不得上訴。
                                     書 記 官  陳怡吟
中    華    民    國    95    年    11   月     1    日
附錄本案論罪科刑條文：
中華民國刑法第284條
（過失傷害罪）
因過失傷害人者，處 6 月以下有期徒刑、拘役或 5 百元以下罰
金，致重傷者，處1年以下有期徒刑、拘役或5百元以下罰金。
從事業務之人，因業務上之過失傷害人者，處 1 年以下有期徒刑
、拘役或1千元以下罰金，致重傷者，處3年以下有期徒刑、拘役
或2千元以下罰金。


司法院資訊處製作；財團法人民間司法改革基金會備份。
